【裁判字號】    95,訴,2085
【裁判日期】    951130
【裁判案由】    毒品危害防制條例
【裁判全文】
臺灣板橋地方法院刑事判決              95年度訴字第2085號
公  訴  人  臺灣板橋地方法院檢察署檢察官
被      告  甲○○
                    （現另案於臺灣臺北監獄臺北分監執行）
上列被告因違反毒品危害防制條例案件，經檢察官提起公訴（95
年度毒偵字第3945號），及移送併辦（95年度毒偵字第6082號）
，本院於準備程序進行中，被告就被訴之事實為有罪之陳述，經
告知被告簡式審判程序之旨，並聽取當事人之意見後，裁定進行
簡式審判程序，判決如下：
    主  文
甲○○施用第一級毒品，累犯，處有期徒刑拾月，扣案之第一級
毒品海洛因包（其中貳包合計淨重零點捌公克、空包裝總重
零點伍陸公克，其中壹包淨重壹點貳伍公克、純度伍拾壹點陸陸
﹪、純質淨重零點陸伍公克、空包裝重零點壹捌公克），其毒品
部分，沒收銷燬之，其包裝袋暨扣案之葡萄糖壹包（淨重貳點柒
陸公克、空包裝重零點柒公克）、分裝袋柒拾個、電子磅秤
貳台、分裝器壹支，沒收。又施用第二級毒品，累犯，處有期徒
刑陸月，扣案之第二級毒品安非他命包（其中貳包合計淨重貳
點零貳公克，其中壹包驗餘淨重零點貳肆公克），其毒品部分，
沒收銷燬之，其包裝袋暨扣案之吸食器壹組、分裝袋柒拾個、
電子磅秤貳台、分裝器壹支，沒收。應執行有期徒刑壹年貳月，
扣案之第一級毒品海洛因包（其中貳包合計淨重零點捌公克
、空包裝總重零點伍陸公克，其中壹包淨重壹點貳伍公克、純度
伍拾壹點陸陸﹪、純質淨重零點陸伍公克、空包裝重零點壹捌公
克）、第二級毒品安非他命包（其中貳包合計淨重貳點零貳公
克，其中壹包驗餘淨重零點貳肆公克），其毒品部分，沒收銷燬
之，其包裝袋暨扣案之葡萄糖壹包（淨重貳點柒陸公克、空包裝
重零點柒公克）、吸食器壹組、分裝袋柒拾個、電子磅秤貳
台、分裝器壹支，沒收。
    事  實
一、甲○○有賭博及違反麻醉藥品管理條例等案件前科，其於民
    國83年間因違反上開條例案件，經臺灣高等法院於84年10月
    16日以84年度上訴字第4190號判處有期徒刑5 年8 月確定，
    於84年間因違反前揭條例案件，經本院於85年1 月8 日以84
    年度易字第5867號判處有期徒刑10月確定，於84年間因偽藥
    案件，經本院於85年10月18日以85年度訴字第1537號判處有
    期徒刑5 月確定，後2 案更定其刑為有期徒刑1 年2 月，接
    續前案執行，於88年4 月3 日因縮短刑期假釋，又其於88年
    間因施用毒品案件，經本院於88年8 月6 日以88年度毒聲字
    第48 86 號裁定送勒戒處所觀察、勒戒，認無繼續施用毒品
    傾向，經臺灣板橋地方法院檢察署檢察官於88年8 月21日以
    88年度毒偵字第100 號為不起訴處分，繼於89年間復因施用
    毒品案件，經本院於89年4 月18日以89年度毒聲字第2632號
    裁定送勒戒處所觀察、勒戒後，亦認無繼續施用毒品傾向，
    再經同署檢察官於89年5 月2 日以89年度毒偵字第1752號為
    不起訴處分，再於89年間因施用毒品案件，經本院於89年6
    月14日以89年度毒聲字第3775號裁定送戒治處所強制戒治，
    於90年6 月13日戒治期滿，檢察官並據以起訴，經本院於89
    年10月16日以89年度簡字第149 號判處有期徒刑6 月確定，
    其另於91年間因持有毒品案件，經本院於92年5 月19日以91
    年度訴字第1933號判處有期徒刑4 月確定，後2 案更定其刑
    為有期徒刑8 月，前開假釋經撤銷，合併執行殘刑，於93年
    10月26日因縮短刑期執行完畢，此外，於94年間復因施用毒
    品案件案件，經臺灣高等法院於95年3 月6 日以95年度上易
    字第809 號判處有期徒刑8 月確定，及於94年間因持有毒品
    案件，經本院於95年5 月22日以94年度簡上字第647 號判處
    有期徒刑6 月確定，末2 案更定其刑為有期徒刑1 年1 月，
    現於臺灣臺北監獄臺北分監執行中。詎其不思悛悔，於前開
    強制戒治執行期滿後5 年內，猶基於施用第一級毒品海洛因
    及第二級毒品甲基安非他命（起訴書誤載為安非他命）等犯
    意，自95年5 月26日至同年8 月29日止，在臺北縣三重市○
    ○○路28巷30號4 樓頂樓加蓋處，將第一級毒品海洛因混入
    葡萄糖粉稀釋，暨摻入香菸中吸取，以施用第一級毒品海洛
    因，又將第二級毒品甲基安非他命置於吸食器內加熱，以吸
    取其濃煙之方式，施用第二級毒品甲基安非他命，約每週各
    施用上述毒品2 至3 次；嗣同年5 月26日下午5 時許，在臺
    北縣三重市○○○路28巷30號4 樓頂樓加蓋處，為警查獲，
    並扣得其所有第一級毒品海洛因2 小包（合計淨重0.38公克
    、空包裝總重0.56公克）、第二級毒品安非他命2 小包（合
    計淨重2.02公克）、吸食器1 組、分裝袋62個及電子磅秤1
    台，又於同年8 月29日晚間9 時30分許，在臺北縣三重市○
    ○街、福隆路口，為警查獲，並扣得其所有第一級毒品海洛
    因1 包（淨重1.25公克、純度51.66 ﹪、純質淨重0.65公克
    、空包裝重0.18公克）、第二級毒品甲基安非他命1 包（毛
    重0.5 公克、淨重0.27公克，取0.03公克鑑驗，驗餘淨重0.
    24公克）、葡萄糖1 包（淨重2.76公克、空包裝重0.73公克
    ，扣押物品清單誤載為第一級毒品海洛因）、電子磅秤1 台
    、分裝袋11個、分裝器1 支（以上扣案物品，併辦意旨書均
    漏載）。
二、案經臺北縣政府警察局三重分局報請臺灣板橋地方法院檢察
    署檢察官偵查起訴，暨臺北市政府警察局中山分局移請同署
    檢察官偵查後，移送併辦。
    理  由
一、程序部分：按除被告所犯為死刑、無期徒刑、最輕本刑為三
    年以上有期徒刑之罪或高等法院管轄第一審案件者外，於第
    一次審判期日前之準備程序進行中，被告先就被訴事實為有
    罪之陳述時，審判長得告知被告簡式審判程序之旨，並聽取
    當事人、代理人、辯護人及輔佐人之意見後，裁定進行簡式
    審判程序，刑事訴訟法第273 條之1 第1 項定有明文。經核
    本件被告甲○○所犯係死刑、無期徒刑、最輕本刑為三年以
    上有期徒刑以外之罪，其於準備程序中就被訴事實為有罪之
    陳述，經法官告知簡式審判程序之旨，並聽取公訴人、被告
    之意見後，本院爰依首揭規定，合議裁定由受命法官獨任進
    行簡式審判程序，合先敘明。
二、訊據被告坦承前揭犯罪事實不諱，且經查：
  (一)其於95年5 月26日下午5 時許，為警查獲後，於同日晚間7
    時20分許，經警採集尿液檢體，送由臺灣檢驗科技股份有限
    公司以酵素免疫分析法初步檢驗，呈鴉片類及安非他命類陽
    性反應，復經氣相層析質譜儀確認，亦有嗎啡（3252ng/ml
    ）、可待因（824ng/ml）、安非他命（4598ng/ml） 、甲基
    安非他命（67405n/ml） 陽性反應，有該公司同年6 月12日
    濫用藥物尿液檢驗報告附卷得佐；另扣得之粉末2 包及晶體
    2 包，經以聯勤204 廠製造之煙毒品檢驗A 包試劑初步檢驗
    ，結果粉末部分，呈嗎啡、海洛因反應，又晶體部分呈安非
    他命類陽性反應（合計淨重2.02公克），有毒品初步鑑驗報
    告單在卷可參（晶體包數誤載為1 包），前揭粉末再送法務
    部調查局鑑定，亦含第一級毒品海洛因成分（合計淨重0.38
    公克、空包裝總重0.56公克），則有該局同年7 月7 日調科
    壹字第060011989 號鑑定通知書存卷得佐。
  (二)其於95年8 月29日晚間9 時30分許，為警查獲後，於該日晚
    間10時30分許，經警採集尿液檢體，送由臺灣尖端先進生技
    醫藥股份有限公司以酵素免疫分析法初步檢驗，呈鴉片類及
    安非他命類陽性反應，復經氣相層析質譜儀確認，亦有嗎啡
    （422ng/ml）、安非他命（1280ng/ml） 、甲基安非他命（
    12580ng/ ml） 陽性反應，有該公司同年9 月6 日濫用藥物
    檢驗報告附卷得佐；又扣得之粉末2 包，送請法務部調查局
    鑑定，其中1 包含第一級毒品海洛因成分，淨重1.25公克、
    純度51.66 ﹪、純質淨重0.65公克、空包裝重0.18公克，另
    1 包則未含法定毒品成分，淨重2.76公克、空包裝重0.73公
    克，有該局同年9 月26日壹字第09523021230 號鑑定通知書
    附卷得憑；另扣案之晶體1 包，送由臺北市政府警察局鑑驗
    ，檢出第二級毒品甲基安非他命成分，毛重0.5 公克、淨重
    0. 27 公克，取0.03公克鑑驗，驗餘淨重0.24公克，有臺北
    市政府警察局同年10月23日北市鑑毒字第583 號鑑驗通知書
    在卷可參。
  (三)按海洛因經注射或吸入人體後，約百分之80於24小時內自尿
    中排出，一般而言，尿液中能否驗出嗎啡陽性反應與其投與
    量、投與途徑、採尿時間、個人體質及檢測方法之靈敏度有
    關，國外曾有文獻報導注射6 毫克之海洛因鹽酸鹽，其代謝
    物嗎啡之平均可檢出時限約為26小時，業經行政院衛生署藥
    物食品檢驗局於81年9 月8 日以藥檢1 字第8114885 號函述
    綦詳；又甲基安非他命經口服投與後約百分之70於24小時內
    自尿中排出，約百分之90於96小時內自尿中排出，由於甲基
    安非他命成分之檢出與其投與方式、投與量、個人體質、採
    尿時間與檢測儀器之精密度等諸多因素有關，因此僅憑尿液
    中呈甲基安非他命陽性反應，並無法確實推算吸食時間距採
    集時間之長短，惟依上述資料推斷，最長可能不會超過4 日
    ，亦有行政院衛生署藥物食品檢驗局81年2 月8 日（81）藥
    檢1 字第001156號函可按。查目前之尿液檢體毒品反應鑑驗
    方法，以氣相層析質譜儀分析法最為精確，並可排除服用藥
    物導致毒品偽陽性反應之可能性，再參諸海洛因係嗎啡經化
    學合成之半人工合成品，其毒性倍於嗎啡，其施打或吸食後
    ，經人體代謝作用而分解成毒性較低之嗎啡，而於尿液中被
    檢測出，故吸食或施打海洛因或嗎啡在尿液中均以嗎啡形態
    被檢測出，此為本院職務上已知之事實，並經行政院衛生署
    藥物食品檢驗局上揭函文敘明無誤，且觀以目前一般常見施
    用之第一級毒品為海洛因，甚少或甚至未見有施用鴉片或嗎
    啡者，況本件復有前述扣案第一級毒品海洛因可稽，是足徵
    被告施用之第一級毒品應為海洛因，堪為認定。茲本件被告
    尿液檢體經以氣相層析質譜儀分析法確認，鑑出被告尿液確
    有嗎啡及甲基安非他命等陽性反應，是可確信被告於採集尿
    液檢體前約分別於26小時、96小時內扣除為警查獲後被告不
    可能施用毒品期間內之某時，確曾施用第一級毒品海洛因及
    第二級毒品甲基安非他命之行為。承上所述，被告之前揭自
    白，應合於事實。
三、查被告於88年間因施用毒品案件，經本院於88年8 月6 日以
    88年度毒聲字第48 86 號裁定送勒戒處所觀察、勒戒，認無
    繼續施用毒品傾向，經臺灣板橋地方法院檢察署檢察官於88
    年8 月21日以88年度毒偵字第100 號為不起訴處分，繼於89
    年間復因施用毒品案件，經本院於89年4 月18日以89年度毒
    聲字第2632 號 裁定送勒戒處所觀察、勒戒後，亦認無繼續
    施用毒品傾向，再經同署檢察官於89年5 月2 日以89年度毒
    偵字第1752號為不起訴處分，再於89年間因施用毒品案件，
    經本院於89年6 月14日以89年度毒聲字第3775號裁定送戒治
    處所強制戒治，於90年6 月13日戒治期滿等節，有臺灣高等
    法院被告前案紀錄表存卷可證。
四、此外，本件尚有查獲現場照片、扣案物品照片、扣押物品目
    錄表、扣押物品清單、獲案毒品表得參。綜上所見，本件被
    告施用第一級毒品海洛因、第二級毒品安非他命等犯行，事
    證業臻明確，均堪認定，應依法論科。
五、按刑法第56條連續犯規定，業於94年1 月7 日經修正公布刪
    除，並於95年7 月1 日施行。又學理上所稱集合犯，依刑法
    分則構成要件該當性觀之，其等行為固然可能融合多數自然
    意思或自然活動，然在法律之規範評價上祗應視為一個刑法
    上之行為，亦即構成刑法上之一個法行為單數。刑法修正前
    之連續犯，通說認為乃該當於數個構成要件，僅立法上，於
    裁判時論以一罪，故其通常情形，於刑法修正後，應認屬數
    罪併罰之類型。同法修正前，司法實務向來認為行為人於密
    接時、地所實行之多次施用毒品行為，概論以連續犯，但考
    其行為本質，係行為人原已預定有數同種類之行為，且將反
    覆實行之意，其犯罪特質本含有反覆實行數自然行為之犯罪
    計畫，本得評價為包括一罪，而屬集合犯（紀俊乾，刑法廢
    除牽連犯、連續犯規定後，程序法上同一案件處理，如何因
    應？司法週刊1289期，95年6 月1 日，第2 版），於新修正
    刑法廢除連續犯後，應有轉向之思考，非當然構成數罪。準
    此，司法實務修正前論以連續犯之犯罪類型，於新法實行後
    ，實應依其犯罪本質，分論以數罪或單一一罪，而本件施用
    毒品案件，即宜以集合犯論擬，且被告之行為已跨越上開修
    正公布之日，故無新舊法比較問題。
六、核被告施用第一級毒品海洛因之行為，係犯毒品危害防制條
    例第10條第1 項之施用第一級毒品罪；又其施用第二級毒品
    安非他命之行為，則犯同條第2 項之施用第二級毒品罪。其
    持有前開毒品之低度行為，應各為其施用之高度行為所吸收
    ，均不另論罪。其多次施用上述2 種毒品，各應評價為一施
    用毒品之集合犯行為，而評價為一罪，從而，本件除被告於
    95年5 月26日下午4 時30分許，涉犯施用上述毒品各1 次之
    犯行外，95年度毒偵字第6082號就被告於同年8 月29日晚間
    7 時許，施用第二級毒品甲基安非他命1 次、於同年8 月30
    日凌晨0 時15分許回溯26小時內之某時，施用第一級毒品海
    洛因1 次，暨其餘本院依職權查悉之被告犯行，與起訴部分
    具前揭集合犯之一部與他部關係，是為起訴效力所及，基於
    審判不可分之法理，本院自得併予審究。查被告於83年間因
    違反上開條例案件，經臺灣高等法院於84年10月16日以84年
    度上訴字第4190號判處有期徒刑5 年8 月確定，於84年間因
    違反前揭條例案件，經本院於85年1 月8 日以84年度易字第
    5867號判處有期徒刑10月確定，於84年間因偽藥案件，經本
    院於85年10月18日以85年度訴字第1537號判處有期徒刑5 月
    確定，後2 案更定其刑為有期徒刑1 年2 月，接續前案執行
    ，於88年4 月3 日因縮短刑期假釋，於89年間因違反毒品危
    害防制條例案件，經本院於89年10月16日以89年度簡字第14
    9 號判處有期徒刑6 月確定，於91年間因持有毒品案件，經
    本院於92年5 月19日以91年度訴字第1933號判處有期徒刑4
    月確定，後2 案更定其刑為有期徒刑8 月，前開假釋經撤銷
    ，合併執行殘刑，於93年10月26日因縮短刑期執行完畢，亦
    有上開被告前案紀錄表存卷可按，其於有期徒刑執行完畢後
    5 年內，再犯本件有期徒刑以上2 罪，均屬累犯，應分別依
    刑法第47條第1 項規定，加重其刑。本院審酌其有前述其他
    犯罪紀錄，可見素行欠佳，又其於受觀察、勒戒、強制戒治
    後，猶另萌施用毒品之犯意，再犯本罪，顯見其戒除毒癮之
    意志薄弱，且未衷心悛悔，漠視法令之禁制，恣意濫用藥品
    ，其行為甚為可訾，及施用毒品祗係戕害其自己身心，並無
    加害他人，兼衡其本件施用毒品種類、期間暨次數、犯罪動
    機、目的、手段、犯後態度等一切情狀，爰各量處如主文所
    示之刑，並定其應執行之刑。扣案之第一級毒品海洛因3 包
    （其中2 包合計淨重0.38公克、空包裝總重0.56公克，其中
    1 包淨重1.25公克、純度51.66 ﹪、純質淨重0.65公克、空
    包裝重0.18公克）、第二級毒品安非他命3 包（其中2 包合
    計淨重2.02公克，其中1 包毛重0.5 公克、淨重0.27公克，
    取0.03公克鑑驗，驗餘淨重0.24公克）、葡萄糖1 包（淨重
    2.76公克、空包裝重0.73公克）、吸食器1 組、分裝袋73個
    、電子磅秤2 台、分裝器1 支等，均係被告所有，且分別供
    被告施用第一級毒品海洛因、第二級毒品甲基安非他命等節
    ，已據被告供明在卷，其毒品部分，應依毒品危害防制條例
    第18條第1 項前段規定，沒收銷燬之，其包裝袋暨其餘扣案
    物品，則應依刑法第38條第1 項第2 款規定，沒收。
據上論斷，應依刑事訴訟法第273 條之1 第1 項、第299 條第1
項前段，毒品危害防制條例第10條第1 項、第2 項、第18條第1
項前段，刑法第11條前段、第47條第1 項、第51條第5 款、第38
條第1 項第2 款，判決如主文。
本案經檢察官馬凱蕙到庭執行職務。
中    華    民    國    95    年    11    月    30    日
                  刑事第十四庭  法  官  朱敏賢
上正本證明與原本無異。
如不服本判決，應於判決送達後10日內，向本院提出上訴狀。
                                書記官  郭勝華
中    華    民    國    95    年    11    月    30    日
附錄本案論罪科刑法條：
毒品危害防制條例第10條：
施用第一級毒品者，處六月以上五年以下有期徒刑。
施用第二級毒品者，處三年以下有期徒刑。


司法院資訊處製作；財團法人民間司法改革基金會備份。
